【裁判字號】    98,台簡上,12
【裁判日期】    980611
【裁判案由】    確定界址
【裁判全文】
最高法院民事裁定              九十八年度台簡上字第一二號
上  訴  人  甲 ○ ○
訴訟代理人  洪 玉 崑律師
被 上訴 人  乙○○○
上列當事人間請求確定界址事件，上訴人對於中華民國九十八年
二月二十五日台灣台南地方法院第二審判決（九十七年度簡上字
第九九號），提起上訴，本院裁定如下：
    主  文
上訴駁回。
第三審訴訟費用由上訴人負擔。
    理  由
按對於簡易訴訟程序之第二審判決，其上訴利益逾民事訴訟法第
四百六十六條所定之額數者，當事人僅得以其適用法規顯有錯誤
為理由，逕向最高法院提起上訴；此項上訴，須經原裁判法院之
許可，且其許可，以訴訟事件所涉及之法律見解具有原則上重要
性者為限。同法第四百三十六條之二第一項、第四百三十六條之
三第一項、第二項定有明文。所謂適用法規顯有錯誤，係指原第
二審判決就其取捨證據所確定之事實適用法規顯有錯誤而言，不
包括認定事實不當之情形在內。若原裁判法院認上訴應行許可，
並添具意見書，將訴訟卷宗送交本院，本院審查後如認上訴不應
許可者，依同法第四百三十六條之五第一項規定，仍應以裁定駁
回之，不受原裁判法院所具許可意見書之拘束。本件上訴人對於
原第二審判決逕向本院提起上訴，雖以：土地界址依法應按鄰地
界址、使用人指界、參照舊地籍圖、地方習慣等順序定之。原法
院簡易庭卻無視兩造間所有系爭土地之現有界址及伊之指界，而
依已經老舊、不正確之舊地籍圖為本，定系爭土地之界址如原判
決所附鑑定圖（下稱鑑定圖）所示之A、B、C 連線，而非伊主張
之D1、D、E、F、F1 連線，違反土地法第四十六條之二規定。原
法院第二審判決維持該簡易庭之判決，駁回伊之上訴，適用法規
顯有錯誤云云，為其論據。惟查原第二審判決依其取捨證據之職
權行使，論斷：兩造既就系爭土地之指界有爭執，即不得逕依其
各自之指界以定界址，而應參酌鄰地界址、地籍圖、土地現狀等
相關事項為綜合判斷。審酌倘依上訴人之指界及現有之「鄰地界
址」為系爭土地之界址，經囑託內政部土地測量局鑑定測量結果
，除土地之形狀與地籍圖上之形狀完全不相符外，上訴人所有土
地面積將增加一一○．五三平方公尺，被上訴人之土地則減少四
七．四○平方公尺。反之，依被上訴人之指界，其測量結果不但
與重測前之地籍圖經界線相符，且上訴人之土地面積增加三三．
八五平方公尺，被上訴人之土地面積增加二九．二八平方公尺，
變動幅度亦較小，以及南北向A、B點距離之差距不影響系爭土地
東西向之界址等情，因而認定系爭土地之界址為鑑定圖所示之 A
、B、C連線。經核並無適用法規顯有錯誤之情形。上訴人上訴理
由所陳各節，均屬原第二審判決認定：系爭土地之界址為鑑定圖
所示之A、B、C 連線之事實當否問題，要與適用法規是否顯有錯
誤無涉，亦難認其所涉及之法律見解具有原則上重要性之情事。
上訴人逕向本院提起上訴，核與民事訴訟法第四百三十六條之二
第一項及第四百三十六條之三第二項之規定不合，自屬不應許可
。本院尚不受原第二審法院添具意見書許可其上訴之拘束，應認
其上訴為不合法。
據上論結，本件上訴為不合法。依民事訴訟法第四百三十六條之
五第一項、第九十五條、第七十八條，裁定如主文。
中    華    民    國  九十八  年    六    月   十一   日
                      最高法院民事第三庭
                          審判長法官  蘇  茂  秋
                                法官  陳  碧  玉
                                法官  王  仁  貴
                                法官  張  宗  權
                                法官  吳  麗  女
      本件正本證明與原本無異
                                      書  記  官
中    華    民    國  九十八  年    六    月  二十二  日
                                                Ａ


司法院資訊處製作；財團法人民間司法改革基金會備份。
